臺灣高等法院臺中分院刑事判決　　　　　　　　　　九十一年度上易字第五六號
　　上　訴　人
　　即　被　告　己○○
右上訴人因詐欺案件，不服臺灣台中地方法院九十年度易緝字第五九九號中華民國九
十一年一月二十三日第一審判決（起訴案號：臺灣台中地方法院檢察署八十九年度偵
字第一九九八六號），提起上訴，本院判決如左：
    主      文
原判決撤銷。
己○○共同意圖為自己不法之所有，以詐術使人將本人之物交付，累犯，處有期徒刑
陸月，如易科罰金，以佰元折算壹日。
    事      實
一、己○○曾因竊盜案件，經本院判處有期徒刑四月確定，於民國八十九年二月十一
    日執行完畢。詎其猶不知悔改，復與甲○○（未經起訴）利用渠等與乙○○二人
    於八十九年十二月初，在臺中縣豐原市○○路五六九號「豐東聯誼會ＫＴＶ店」
    認識之機會，知悉乙○○之子目前無業，咸認有機可乘，明知渠等未能替人介紹
    工作，竟欲利用此機會向乙○○訛詐款項花用，二人遂基於意圖自己為不法所有
    之犯意聯絡，於八十九年十二月三日下午二、三時許，在「豐東聯誼會ＫＴＶ店
    」，由甲○○向乙○○騙稱：己○○是林務局高階主管，己○○亦附和而向乙○○誆稱：他那裡有兩個缺，可介紹人進去工作，臺中縣前縣長陳庚金係其姐夫，
    且林務局東勢林管處處長係其妻舅，可介紹乙○○之子到林務局工作，並擔任主
    管職位云云，要求乙○○支付介紹活動費，乙○○不疑有他，遂向其妹丙○○貸
    借三萬元，連同本身準備之二萬元，於八十九年十二月四日二十時三十分許，在
    「豐東聯誼會ＫＴＶ店」內，先交付介紹活動費五萬元而由己○○收受，己○○
    又接續騙稱至少尚需二萬元，乙○○即再打電話給其妹丙○○欲借用二萬元，經
    其妹發覺有異，先將該二萬元（合計二十張千元紙鈔）予以影印後，拿至「豐東
    聯誼會ＫＴＶ店」交付乙○○，再交付予己○○親收。己○○、甲○○接續於同
    月五日至乙○○位於台中縣東勢鎮○○路六二八之十四號住處，向乙○○佯稱活
    動費尚有不足，甲○○並向己○○表示要多少活動費，一次拿個夠，嗣經討價還
    價要乙○○再交付五萬元活動費，並要乙○○於該日下午拿至「豐東聯誼會ＫＴ
    Ｖ店」交付渠等收受，乙○○遂邀同丙○○於該日下午共同前往「豐東聯誼會Ｋ
    ＴＶ店」，己○○、甲○○二人續向乙○○索取五萬元時，丙○○原欲交付面額
    合計五萬元之三張支票，並欲作為存證之用，然為己○○等所拒收，丙○○離去
    後，己○○又告訴乙○○明日會至乙○○住處拿取該五萬元。嗣於同月六日十四
    時三十分許，己○○至乙○○住處取款時，在乙○○住處前為警查獲，並經警在
    其身上查獲乙○○所交付之介紹活動費一千元幣券中之二張（號碼ＤＰ八五二七
    二八ＥＷ、ＤＬ九六九八八八ＪＷ）。
二、案經臺中縣警察局霧峰分局報請臺灣臺中地方法院檢察署檢察官偵查起訴。
    理      由
一、上訴人即被告己○○經合法傳喚無正當之理由不到庭，據其前於本院調查時所供
    ，其固坦承曾向被害人乙○○表示陳庚金是伊姐夫，並向乙○○說可為她的兒子
    介紹工作之事實，惟矢口否認有詐欺之犯行，辯稱：伊是說要介紹乙○○之子到
    林務局之遊樂區作臨時清潔工，伊只有向乙○○拿五千元要送禮用，十二月六日
    伊係去乙○○家拿履歷表，不料乙○○之妹將二千元硬塞入伊口袋內之後就報警
    云云。惟查：
  (一)被害人乙○○業於警詢中明確指稱：「己○○是以介紹我兒子進入林務局工作為
    由，條件為需要交付活動費十二萬元，我已被詐騙並交付七萬元。於八十九年十
    二月四日二十時三十分許，在豐原市○○路五六九號豐東聯誼會ＫＴＶ店內，共
    交付七萬元給己○○，其中二十張千元大鈔就是我交給警方的千元鈔影印本。他
    是以介紹我兒子進入林務局上班，擔任主管職務為由向我索取錢財，而我因兒子
    沒有工作且關心兒子前途誤信己○○，而將錢財交付，另己○○藉故錢不夠，要
    我再交付活動費五萬元。因他說前任縣長陳庚金是他姐夫，林管處處長是他妻舅
    ，所以知悉己○○有能力介紹進入林局工作。但因為要擔任公務人員須經國家考
    試，而且我妹妹有提醒事情不合邏輯有違常理，所以才將千元鈔的號碼影印，以
    防止被騙時做為證據」等語；又於八十九年十二月二十九日偵訊中指稱：「己○○向我保證，可以介紹我兒子到林務局當正式公務人員，並說林務局處長是他妻
    舅，臺中縣前縣長陳庚金是他姐夫，跟我說完第二天，他又說，雖然主管是他們
    的人，但禮貌上仍要送洋酒、活動費，總共向我拿了七萬元，在十二月四日交付
    七萬元後，他叫我在家等電話，結果他打電話來，說他在處長室，一切已安排好
  ，我請他將電話交給處長要當面謝謝他，他就說處長不隨便接別人電話，就將電
    話掛掉」等語；被害人更於原審院九十年七月三日訊問時詳細指稱：「八十九年
    十二月三日一名叫做『甲○○』打電話給我，我原先在豐東聯誼社賣楊桃，甲○○打電話說要介紹一位己○○給我，他在林務局上班是一個高級主管，要介紹我
    兒子去那裡工作，十二月三日上午打電話給我，約下午二、三時，到聯誼社去和
    己○○和甲○○見面，甲○○說己○○是林務局的高階主管，他那邊有二個缺，
    可以介紹人進去，他有問我兒子在做什麼，可以介紹我兒子進去工作，他說只要
    他安排就可以，他說林務局林管處處長是他的妻舅，前台中縣長陳庚金是他的姊
    夫，不用考試就可以進去當公務員，我曾問他是否需要考試，他說不用，裡面全
    都是他的人，叫我隔天到林務局去拿表格，後來又說不要到林務局，改在豐東聯
    誼社，他說他很有誠意要介紹我兒子進去工作，薪水壹個月三萬二千五百元，十
    二月四日下午三、四時我就到聯誼社去‧‧‧‧他說因為要買洋酒送給他林務局
    的主管，當時身上我帶五萬元要繳農會貸款，他說五萬元不夠，至少還需要二萬
    元，他和我講完之後，我打電話給我妹妹，我妹妹就再拿二萬元到聯誼社的門口
    給我‧‧‧‧我當天就把七萬元交給己○○（筆錄誤載為甲○○）了，他拿七萬
    元之後叫我先回去，己○○說他要到林務局主管那裡去，我一回到家之後他就打
    電話給我說他人在林務局已經局長說好了，我跟他說我要向局長道謝，他就說局
    長不隨便接人家的電話，後來他電話就關機了，我就一直找不到他。我到東勢己○○經常活動的地帶打聽己○○這個人，我錢給己○○的隔天，甲○○有打電話
    給我說我拿給己○○這麼多錢，會不會起疑心，我就跟他說『不會啦，他很有誠
    意要幫我兒子的忙』，他說如果不會，他要和己○○拿表格到我家來，我要求他
    要帶林務局的局長來，到十一時的時候，甲○○和己○○來的時候，局長並沒有
    來，甲○○就叫己○○跟我說活動費不夠，乾脆直接跟我說需要多少錢，他本來
    說還要二十萬元，我跟他說我沒有這麼多錢，他後來說還需要五萬元，我就跟他
    們說，我湊到錢再通知他們，他們說叫我湊到錢拿到豐東聯誼社，我後來有和我
    妹妹聯絡，我妹妹就和我一起去，己○○一直提醒我說不要讓甲○○知道他拿我
    多少錢，他說十二月六日要到我家拿錢，他後來還是在中午左右到我家要拿五萬
    元，我是在十二月六日就事先報警，報警之後他就被抓了，那五萬元並沒有交給
    他」等語甚明，其指述之情節前後一致，並無瑕疵可指，且被告於八十九年十二
    月六日為警查獲時，當場為警查獲號碼ＤＰ八五二七二八ＥＷ、ＤＬ九六九八八
    八ＪＷ之千元幣券兩張，確係被害人乙○○交予警方之二十張千元紙鈔影本中之
    二張，此有該二十張千元紙鈔影本及贓物認領保管收據一紙在卷可稽，被害人之
    指述與事實相符，至堪憑信。
  (二)被害人乙○○之妹丙○○亦於本院調查時到庭證稱：「八十九年十二月三日乙○○向我拿三萬元，要去繳農會貸款，我是作水果批發生意，身上有現金直接拿給
    他，我姐姐告訴我說他在豐東聯誼社認識兩位朋友，他們非常關心他小孩的工作
    和前途，當時並沒有說出他們的名字，但有說其中一位是林務局的高階主管，關
    係良好，陳庚金是他的姊夫，林管處長是他的妻舅，我告訴姐姐別傻了，因為公
    務員是要經過國家的考試才能任用，你說的不合邏輯，但是姐姐告訴我說其中一
    個是他朋友的同學，第二天十二月四日下午以後的事情，姐姐又要跟我拿二萬元
    ，我問他你要錢做什麼？姐姐告訴我說他在ＫＴＶ認識的那兩位朋友要介紹他的
  兒子到林務局當正式的公務員，月薪三萬五千元。我跟姐姐說這是不可能的事，
    這絕對是個騙局，我不給姐姐錢，在電話中雙方講的有點緊張對立，不給姐姐錢
    ，傷姊妹情誼，要給我又知道那是個騙局，電話掛斷之後，我就打電話給警官涂
    昆山先生，他住在我家附近，他告訴我說那是騙局，絕對不可能，我問他如果不
    給姐姐錢，會傷姊妹的和氣，我問他怎麼辦，他告訴我說可以先把錢影印起來當
    證據，然後我就把錢影印起來，再把錢拿到豐東聯誼社交給我姐姐，並告訴我姐
    姐如果一定要給，就要把我給你的錢交給對方，但是我沒有告訴姐姐我有把鈔票
    影印起來，然後我就離開了。第二天姐姐又打電話給我，他氣急敗壞的告訴我說
    他有查訪與被告關係密切的人，那個人告訴他被告前科累累，我跟姐姐說你不用
    緊張，如果對方有再打電話給你的話，你要通知我，因為不知道對方的姓名、地
    址，十二月五日下午以後，姐姐又跟我講對方又約他到豐東聯誼社，然後我就與
    姐姐一起去，當時在場的人有被告、甲○○、姐姐與我。豐東聯誼社的ＫＴＶ是
    開放式的唱歌，我有聽到甲○○一直強調，己○○是林務局的高階主管，己○○
    也是一直這樣講，我覺得他們是在唱雙簧，甲○○先生有說看要多少的活動費用
    ，一次拿個夠，不要零零星星的拿，然後己○○叫姐姐進去包廂，我跟著去，包
    廂裡面沒有人，己○○跟姐姐要五萬元，姐姐說他身上沒有錢，我想說你要錢我
    就給你，我就從皮包裡面拿出三張支票，金額分別是一萬五、一萬五、二萬元，
    己○○說活動費要現金不要支票，然後己○○一直告訴我他是高階主管，因為他
    不收我的支票，所以我就離開了，我給他支票的目的是要知道支票的流向，出了
    包廂之後，我有談到支票的事情，甲○○也說活動費不能用支票要用現金，後來
    我就回家了，十二月六日姐姐打電話給我，說己○○要到家裡取款五萬元，我就
    去姐姐家裡，帶著姐姐到警察局去報案，姐姐說那個人叫做蘇三本，但別人說他
    叫己○○，警察就拿出口卡讓姐姐指認，結果就是己○○，警察一直說又是他又
    是他，我有拿出影印的鈔票交給警察，然後我就帶警察到我姐姐家，四個警察在
    我姐姐的家客廳，我姐姐家的落地窗玻璃是深色的，外面看不到裡面，然後己○○就騎機車到我姐姐家門口，警察看到他就衝出去，說己○○你要做什麼，警察
    從己○○的身上扣到二張原來已經影印的壹仟元紙鈔」等語明確，核與被害人乙○○指述情節相符，且本案共犯甲○○、證人蘇戊○○亦證實證人丙○○當時有
    在豐東聯誼社，是證人丙○○所證自足憑採。
  (三)查獲本案之員警陳信雄到庭證稱：「（查獲己○○之經過情形如何？）是乙○○
    、丙○○到派出所報案，說有人要幫乙○○的兒子介紹工作，但是向他要錢，所
    以他覺得懷疑有可能是被騙，又說己○○有跟他約好要到他家去拿錢，希望我們
    警方能夠配合處理，當天我們同事有三個人一起去乙○○他家的廚房等候己○○
    前來。後來乙○○看到己○○來了，就趕快跑進來告訴我們說己○○已經來了，
    我們就趕快出去到房子外面，我們先向己○○說是否能夠將身分證拿給我們看，
    也請他拿身上的千元鈔票出來讓我們看，因為被害人報案的時候，有將二十張影
    印的千元鈔票給我們，己○○自己將身上的千元鈔票二張拿出來，我們沒有對他
    搜身，等己○○拿出千元鈔票來時，我們才再拿影印的千元鈔票核對，發現他身
    上的錢與影印的千元鈔號碼相同」、「（被告辯稱：他身上那二千元是當時才由
    丙○○硬塞入他的口袋而被你們查獲，是否如此？）我沒有看到。我們出去時，
    被告的機車已經停好了，也沒有看到丙○○有將錢塞入被告的口袋」、「（你有
    沒有問被告到那裡做什麼？）有的，他說他與乙○○約好的，要來談事情」等語
    屬實，亦可佐證被害人乙○○之指述及證人丙○○之部分證述內容，被告己○○
    所稱丙○○硬將二千元塞入其口袋內辯詞之不足為信亦至臻明確。
  (四)被告於八十九年十二月六日偵訊中係辯稱：乙○○只給伊七千元，伊拿七千元買
    東西送給包商，買了二瓶酒送給林管處的一位包商，他們名字叫甲○○，每瓶酒
    三千五百元，共買二瓶云云；嗣又於八十九年十二月二十九日偵訊中辯稱：林務
    局的處長叫黃建琳，不是伊之妻舅，洋酒伊沒買，陳庚金不是伊之親姐夫，是表
    姐夫云云；被告另於原審辯稱：前臺中縣長陳庚金之岳父是伊之親伯父，名叫『
    劉第洲』；東勢林管處的處長黃建琳則是伊以前的上級長官，不是伊之小舅子。
    伊拿到五千元之後，因為沒有拿到履歷表，所以還沒有去買禮物云云。由前述被
    告偵查中及原審審理時反覆不一之辯解，其所辯已屬可疑；且被告辯稱其親伯父
    名叫「劉第洲」，乃前臺中縣長陳庚金之岳父云云，然經原審以法務部戶役政連
    結系統查詢名為「劉第洲」者年籍資料之結果，雖查得一位名為「劉第洲」者，
    但該人係民國五十五年出生，且婚姻狀況係未婚，此有查詢結果一紙在卷可參，
    由此足證被告所辯顯非事實。
  (五)被告己○○與甲○○共同向被害人乙○○詐騙錢財之事實，業據被害人乙○○、
    證人丙○○指證甚明，已見前述；另證人蘇戊○○於本院調查時經與甲○○隔離
    訊問後證稱：「（有沒有看過甲○○到乙○○家裡？）有的，他是與己○○一起
    去的。他們那一天是要去與乙○○談論紅包（活動費）的籌碼。當時乙○○有沒
    有給錢我不知道，但是甲○○確實有去過乙○○家。當天己○○說籌碼需要二十
    萬元，而乙○○說他沒有那麼多錢，他們二人在討價還價的時候，甲○○就對己○○說要阿沙力一點，要多少就一次說清楚，看是要十萬或是五萬一次講清楚」
    等語。待點呼甲○○入庭後訊以：「你是否有去過乙○○家裡？」，甲○○先則
    答稱：「沒有」，嗣經本院提示蘇戊○○證述部分之筆錄並告以要旨後，甲○○
    又稱：「我有一次在大雪山林業公司門口，由蘇戊○○帶我去一個人的家裡，但
    是那是誰家我不知道，到達的時候，乙○○有在場，但己○○沒有來，當天是她
    們請我吃楊桃，時間我不記得」等語。由甲○○則否認，再則避重就輕之陳述過
    程，已見其畏罪情虛之情；而證人蘇戊○○當場聽聞見甲○○避重就輕之陳述後
    ，即進一步證稱：「己○○、甲○○要到乙○○家裡，他們二人不知道乙○○的
    家，他們二人打電話過來，乙○○要照顧孫子，拜託我到大雪山林業管理處門口
    前，帶他二人到乙○○的家裡」等語；且甲○○自承與蘇戊○○並無恩怨，則證
    人蘇戊○○亦無設詞誣攀甲○○之理！足徵甲○○確有與被告己○○共同對被害
    人行騙之實，甲○○於本院調查時否認與己○○共同對被害人乙○○行騙，係迴
    護被告己○○並預為自己共犯之罪行辯解之詞，自不足採信。事證明確，被告己○○所辯係事後圖卸刑責之詞，不足為信，其犯行堪以認定，自應依法論科。
二、核被告己○○所為，係犯刑法第三百三十九條第一項之詐欺取財罪，其與甲○○
    間有犯意聯絡、行為分擔，為共同正犯。其先後數次向被害人訛詐款項，係於密
    切接近之時地實施，侵害同一之法益，為接續犯，屬包括之一罪。被告曾犯竊盜
    罪，經本院判處有期徒刑四月確定，於八十九年二月十一日執行完畢，有臺灣臺
    中地方法院檢察署刑案資料查註紀錄表在卷可憑，其於五年以內再犯本件有期徒
    刑以上之罪，為累犯，應依刑法第四十七條之規定，加重其刑。原審認被告犯罪
  事證明確，予以論罪科刑，固非無見，惟原判決未認定被告己○○係與甲○○共
    犯本罪，尚有未洽，被告上訴意旨否認犯罪，指摘原判決不當，固無理由，惟原
    判決既有上述可議之處，即屬無可維持，自應由本院撤銷改判。爰審酌被告利用
    被害人疼愛子女之心態，編造不實之事以騙取金錢，手段可議，且犯罪後猶設詞
    狡飾，未見絲毫悔意之態度等一切情狀，量處如主文第二項所示之刑。查，中華
    民國九十年一月四日修正，同年月十日經總統公布施行之刑法第四十一條規定：
    「犯最重本刑為五年以下有期徒刑以下之刑之罪，而受六個月以下有期徒刑或拘
    役之宣告，因身體、教育、職業、家庭之關係或其他正當事由，執行顯有困難者
    ，得以一元以上三元以下折算一日，易科罰金。但確因不執行所宣告之刑，難收
    矯正之效，或難以維持法秩序者，不在此限」，亦即修正前刑法第四十一條原規
    定所犯最重本刑為三年以下有期徒刑之罪，而受六個月以下有期徒刑或拘役之宣
    告，因身體、教育、職業或家庭之關係，執行顯有困難者得為易科罰金，已修正
    為同條第一項前段為所犯最重本刑為五年以下有期徒刑之刑之罪，而受六個月以
    下有期徒刑或拘役之宣告，因身體、教育、職業、家庭之關係或其他正當事由，
    執行顯有困難，得為易科罰金，比較新、舊法結果結果，新法較有利於行為人，
    依刑法第二條第一項前段之規定：「行為後法律有變更者，適用裁判時之法律。
    」，是本件就被告所處之刑合於上開規定，爰併予諭知易科罰金之折算標準。
三、被告經合法傳喚，無正當之理由不到庭，爰不待其陳述，逕行判決。
據上論結，應依刑事訴訟法第三百七十一條、第三百六十九條第一項前段、第三百六
十四條、第二百九十九條第一項前段，刑法第二十八條、第三百三十九條第一項、第
二條第一項前段、第四十一條第一項前段、第四十七條，罰金罰鍰提高標準條例第一
條前段、第二條，判決如主文。
本案經檢察官丁○○到庭執行職務。
中      華      民      國　    九十一     年     八      月     八 　　日
                                臺灣高等法院臺中分院刑事第四庭
                                      審判長法  官　洪　耀　宗
                                            法　官　劉　登　俊
                                            法　官  江　德　千
右正本證明與原本無異。
不得上訴。
          書記官  吳　麗　琴
中      華      民      國　    九十一     年     八      月     九 　　日
【附錄論罪科刑法條】
刑法第三百三十九條第一項：
意圖為自己或第三人不法之所有，以詐術使人將本人或第三人之物交付者，處五年以
下有期徒刑、拘役或科或併科一千元以下罰金。
                                                                        Ｒ
